【裁判字號】    99,訴,158
【裁判日期】    990226
【裁判案由】    損害賠償
【裁判全文】
臺灣臺中地方法院民事判決               99年度訴字第158號
原      告    乙○○
訴訟代理人    黃雅琴律師
              羅宗賢律師
被      告    甲○○
上列當事人間損害賠償事件，由刑事庭移送前來，本院於99年2
月23日言詞辯論終結，判決如下：
    主  文
被告應給付原告新臺幣壹拾萬元，及自民國九十八年十月二十二
日起至清償日止，按年息百分之五計算之利息。
原告其餘之訴駁回。
本判決原告勝訴部分得假執行。
原告其餘假執行之聲請駁回。
    事實及理由
一、原告起訴主張：
  (一)兩造係夫妻關係，惟於民國（下同）92年間結婚後即感情不
    睦而時有口角及衝突，被告並經常對妻兒施以家庭暴力。92
    年間原告懷孕，被告仍多次推原告去撞門，甚至用腳踹原告
    腹部，完全不顧原告已懷孕，原告事後至仁愛醫院就醫，經
    醫師診斷受有臉、唇部挫傷，疑似腹壁受傷等情。更甚者，
    被告每次毆打原告及兒子後，就會恫嚇原告及兒子不能出門
    ，以免外人看到傷勢，原告長期忍受家庭暴力長達五年之久
    ，宛如人間地獄。
  (二)98年2月9日晚間11時30分許，被告因工作不順，心情不佳，
    未顧及原告手抱幼女，竟以吹風機猛烈攻擊原告頭部，並用
    腳踹原告腹部，造成原告頭暈血流，眼睛上下方均受傷流血
    ，左手小指當時也受傷失去知覺無法彎曲，被告甚至不肯讓
    原告就醫，迄至半夜12時原告仍頭部血流不止，才至中山醫
    院急診，經醫師診斷受有顏面撕裂傷、左手挫擦傷等傷害。
    且原告牙齒遭被告打到破裂，因裂隙過大，已無法正常吃東
    西，因此，不得已換牙，致原告痛苦不堪。
  (三)原告因此於98年2月26日與被告離婚，惟原告及一雙年幼子
    女長期遭受家庭暴力，所受創傷迄今無法平復，目前仍在現
    代婦女基金會協助下做心理諮商，而原告兩名子女均出現家
    暴受害症候群，極度沒有安全感。是被告家庭暴力行為已造
    成原告及兩名子女身心俱創，精神上所受痛苦實無法言喻，
    爰依民法第184條第1項前段、第195條第1項規定，請求被告
    給付原告精神慰撫金新台幣（下同）100萬元。
  (四)對被告抗辯之陳述：
  (1)原告是因被告近年來用盡暴力手段，致原告長期身體上、精
    神上痛苦不堪而被迫離婚，此有鈞院98年度中簡字第3327號
    刑事傷害案件可查。
  (2)原告為高職畢業，被告為國中畢業，原告名下無財產，目前
    照顧兩名年僅6、2歲之幼兒無法上班，反觀被告自營公司，
    資力及經濟狀況優渥，惟近2年卻從未盡為父親職責，連小
    孩之撫養費也未曾支付。被告之家庭暴力行為，造成原告所
    受驚嚇及痛苦，實難形容，原告請求精神慰撫金自屬合理。
  (3)關於離婚協議書上所載之不動產，乃原告向娘家借錢所購買
    ，被告並未出資，購買後被告以該不動產向銀行抵押借款
    200萬元。另貨車部分亦是分期付款，詎料，被告嗣後無力
    支付，經常要求原告向娘家借錢繳納貸款，迄今積欠原告娘
    家之借款尚未償還。而上開不動產、貨車因為都登記在原告
    名下，且尚有貸款，原告無力償還，不得已賣掉不動產、貨
    車，以償還貸款，是被告根本未給原告任何財產。至於基金
    、股票，被告亦根本沒給過原告，完全子虛烏有。另被告經
    營之公司，事實上被告仍在經營，因為本案而惡意脫產，變
    更公司負責人。是被告辯稱離婚當時已經將房子、車子、基
    金、現金等財產都給原告云云，顯係意圖推卸賠償責任。
並聲明：(1)被告應給付原告100萬元，及自起訴狀繕本送達翌日
    起至清償日止，按年息5%計算之利息。(2)訴訟費用由被告負
    擔。(3)原告願供擔保，請准宣告假執行。
二、被告則辯以：
  (一)我與原告離婚當時，我已經把我的房子、車子、基金、現金
    等財產都給原告了，雙方是協議離婚的，當初協議離婚時，
    家具、貨車都是給我，但後來原告都沒給我，原告不應該再
    請求其他。
  (二)現金部分，我在上海、元大的存摺，在離婚前原告就已領走
    。存錢筒裡的錢也是原告拿走。基金是在婚後購買，原告婚
    後沒有工作，所以基金都是我購買，也都是原告拿走。
  (三)我所經營之公司，已經營不下去，負責人已經換人。我年後
    就沒有工作，有的話也只是臨時工，日薪只有2000元。
答辯聲明：(1)原告之訴及假執行之聲請均駁回。(2)訴訟費用由原
    告負擔。
三、得心證之理由：
  (一)原告主張被告於98年2月9日晚上11時30分許在其住處毆打原
    告，及以吹風機敲擊原告頭部，致原告受有顏面撕裂傷、左
    手挫擦傷等傷害之事實，業據原告提出中山醫學大學附設醫
    院出具之診斷證明書一份為證，且被告所犯上開傷害犯行，
    業經本院以98年度中簡字第3327號刑事判決，判處被告傷害
    人之身體，處拘役40日，如易科罰金，以1000元折算1日確
    定，並經本院調閱上開刑事卷證查明屬實，是原告上開主張
    ，堪信為真實。
  (二)按因故意或過失，不法侵害他人之權利者，負損害賠償責任
    ；不法侵害他人之身體、健康、名譽、自由、信用、隱私、
    貞操，或不法侵害其他人格法益而情節重大者，被害人雖非
    財產上之損害，亦得請求賠償相當之金額，民法第184條第
    1項前段、第195條第1項分別定有明文。原告因被告之故意
    傷害犯行而受有傷害，已如前述，足認被告係故意不法侵害
    原告之身體、健康等人格權，則揆之上開規定，被告自應負
    侵權行為損害賠償責任。被告雖辯稱當初離婚時，已經把房
    子、車子、基金、現金等財產都給原告了，原告不應該再請
    求其他云云。惟被告上開所辯縱然屬實，亦不妨礙原告於本
    件之請求。次按慰藉金之賠償須以人格權遭遇侵害，使精神
    上受有痛苦為必要，其核給之標準固與財產上損害之計算不
    同，然非不可斟酌雙方身分資力與加害程度，及其他各種情
    形核定相當之數額，有最高法院51年度臺上字第223判例可
    參。查本件原告因被告故意傷害，受有臉、唇部撕裂傷及手
    部挫擦傷等傷害，有原告所提出之上開診斷證明書為證，足
    認原告精神確實痛苦。經本院斟酌兩造身分、資力、被告加
    害情形及原告所受痛苦之程度等一切情狀，認原告請求被告
    賠償精神慰撫金100萬元，尚屬過高，應予核減為10萬元。
四、綜上所述，原告依侵權行為損害賠償之法律關係，請求被告
    給付10萬元，及自起訴狀繕本送達翌日即98年10月22日起至
    清償日止，按年息5%計算之利息，為有理由，應予准許；逾
    此部分之請求，為無理由，應予駁回。
五、原告陳明願供擔保聲請宣告假執行，就其勝訴部分所命給付
    金額未逾新台幣50萬元，爰依職權宣告假執行。至於原告敗
    訴部分，其假執行之聲請即失其依據，應併予駁回。
六、本件原告提起刑事附帶民事訴訟，而由本院刑事庭依刑事訴
    訟法第504條第1項規定，裁定移送前來，依同條第2項規定
    免繳納裁判費，於本院審理期間，本件亦無其他必要訴訟費
    用之支出，是本件並無訴訟費用負擔問題，併予敘明。
七、本件事實已臻明確，兩造其餘攻擊防禦方法及主張，經審酌
    後，核與結論無涉，爰不一一贅述。
八、據上論結，原告之訴為一部有理由，一部無理由，依民事訴
    訟法第79條、第389條第1項第5款，判決如主文。
中    華    民    國    99    年    2    月    26     日
                  民事第二庭    法  官  周靜秀
正本係照原本作成。
如不服本判決，應於送達後20日內向本院提出上訴狀。
中    華    民    國    99    年    2    月    26     日
                                書記官

司法院資訊處製作；財團法人民間司法改革基金會備份。
